臺灣士林地方法院行政訴訟判決　
110年度交字第372號
原      告  邱世雄  
被      告  臺北市交通事件裁決所

代  表  人  蘇福智  
上列當事人間交通裁決事件，原告不服被告民國110 年11月26日
北市裁催字第22-GCI098699、第22-GCI078865號、第22-JF00000
00號裁決，提起行政訴訟，本院判決如下：
    主  文
原告之訴駁回。
訴訟費用新臺幣參佰元由原告負擔。
    事實及理由
一、程序事項：本件係因原告不服被告民國110年11月26日北市
    裁催字第22-GCI098699號、第22-GCI078865號、第22-JF000
    0000號違反道路交通管理事件裁決書（下依序稱甲、乙、丙
    處分，合稱原處分），分別裁處「罰鍰新臺幣（下同）4,50
    0元，並記違規點數1點」、「罰鍰1,200元」、「罰鍰900元
    ，並記違規點數3點」，提起行政訴訟，經核屬行政訴訟法
    第237條之1第1項第1款規定之交通裁決事件，爰依同法第23
    7條之7 規定，不經言詞辯論，逕為判決。
二、爭訟概要：原告駕駛其所有BFH-1201號自用小貨車（下稱系
    爭車輛）分別於109年10月28日6時51分、109 年10月29日12
    時30分、109 年10月29日17時14分許，在臺中市霧峰區台74
    線37.5K、臺中市東區旱溪二街與東光園路口、南投縣埔里
    鎮和平東路與中正路口處，因「行駛快速公路未依標線指示
    行車」、「禁止臨時停車處所停車」、「駕車行經有燈光號
    誌管制之交岔路口紅燈右轉行為」之違規事實，經臺中市政
    府警察局霧峰分局、臺中市政府警察局第三分局、南投縣政
    府警察局（下合稱舉發機關）員警製單舉發，有中市警交字
    GCI098699號、中市警交字第GCI078865號、投警交字第JF09
    38957號舉發違反道路交通管理事件通知單可稽（下合稱系
    爭舉發通知單，見本院卷第50、52、54頁），嗣經被告以原
    告有前揭違規事實，而依道路交通管理處罰條例第33條第1
    項第12款、第56條第1項第1款、第53條第2 項，以原處分對
    原告為裁罰，原告於110年12月24日提起本件行政訴訟。
三、原告主張：
　　違規行為駕駛人為劉崧宏，伊僅為車輛之登記人，以臺灣臺
    中地方檢察署(下稱臺中地檢署)檢察官不起訴處分書影本為
    證等語。並聲明：原處分撤銷。
四、被告答辯：
　㈠依據BFH-1201號車（即系爭車輛）車籍資料查詢，原告自109
    年4月29日起至109年11月4日止登記為系爭車輛車主，依據
    最高行政法院107年判字第349號判決意旨，原告縱非實際實
    施違規行為之人，惟原告未依道路交通管理處罰條例第85條
    第1項規定，於應到案日期間申請歸責實際行為人，即視為
    實施該交通違規行為之汽車駕駛人，並生失權之效果，不可
    以再就其非實際違規行為人部分為爭執。
　㈡卷查第GCI098699號案經臺中市政府警察局霧峰分局查復，經
    查係舉發機關接獲民眾檢舉（檢舉日期：109年10月28日）
    交通違規製單，系爭車輛於109年10月28日6時51分在臺中市
    霧峰區臺74線快速道路37.5公里處「行駛快速公路未依標線
    指示行車」之違規行為，依道路交通管理處罰條例第4條第2
    項、第33條第1項第12款、道路交通標誌標線號誌設置規則
    第171條規定，予以舉發。
　㈢卷查第GCI078865號案經臺中市政府警察局第三分局查復，本
    案係員警逕行舉發案件，經再檢視違規相片，查系爭車輛於
    109年10月29日12時30分許，在臺中市東區旱溪二街與東光
    園路口，駕駛座無人且無法保持立即行駛狀態。查道路交通
    管理處罰條例第3條第1項第11款及交通部94年6月21日交路
    字第0940006793號函釋。本案系爭車輛在禁止臨時停車處所
    停車違規屬實。
　㈣卷查第JF0000000號案經舉發機關南投縣政府警察局查復，查
    系爭車輛於109年10月29日17時14分許，在南投縣埔里鎮和
    平東路與中正路口。因「駕車行經有燈光號誌管制之交岔路
    口紅燈右轉行為」為舉發機關舉發，經再檢視採證照片，本
    案違規屬實，舉發機關依法舉發尚無違誤等語。並聲明：原
    告之訴駁回。
五、本院之判斷：
　㈠按「汽車行駛於高速公路、快速公路或設站管制之道路，不
    遵使用限制、禁止、行車管制及管理事項之管制規則而有下
    列行為者，處汽車駕駛人新臺幣三千元以上六千元以下罰鍰
    ：十二、未依標誌、標線、號誌指示行車。」、「汽車（包
    括機車，參考同條例第3 條第8 款）駕駛人，行經有燈光號
    誌管制之交岔路口闖紅燈者，處新臺幣一千八百元以上五千
    四百元以下罰鍰。前項紅燈右轉行為者，處新臺幣六百元以
    上一千八百元以下罰鍰。」、「汽車駕駛人停車時，有下列
    情形之一者，處新臺幣六百元以上一千二百元以下罰鍰：一
    、在禁止臨時停車處所停車」、「汽車駕駛人有下列各款所
    列條款之一者，除依原條款處罰鍰外，並予記點：…三、有…
    第五十三條…情形之一者，各記違規點數三點。」道路交通
    管理處罰條例第33條第1 項第12款、第53條、第56條第1項
    第1款、第63條第1 項第3 款分別定有明文。
　㈡次按「標線依其型態原則上分類如下：一、線條以實線或虛
    線標繪於路面或緣石上，用以管制交通者，原則上區分如下
    ：…(五) 紅實線設於路側，用以禁止臨時停車。…」、「（
    第1項）禁止臨時停車線，用以指示禁止臨時停車路段，以
    劃設於道路緣石正面或頂面為原則，無緣石之道路得標繪於
    路面上，距路面邊緣以三○公分為度。（第2項）本標線為紅
    色實線，線寬除設於緣石，正面者以緣石高度為準外，其餘
    皆為一○公分。（第3項）本標線得加繪紅色『禁止臨時停車』
    標字，三○公分正方，每字間隔三○公分，沿本標線每隔二○
    公尺至五○公尺橫寫一組。（第4項）本標線禁止時間為全日
    廿四小時，如有縮短之必要時，應以標誌及附牌標示之。」
    、「槽化線，用以引導車輛駕駛人循指示之路線行駛，並禁
    止跨越。劃設於交岔路口、立體交岔之匝道口或其他特殊地
    點。本標線線型分為單實線、Ｙ型線與斜紋線三種。其顏色
    應與其連接之行車分向線、分向限制線或車道線相同。單實
    線、Ｙ型線線寬均為一五公分，斜紋線之周圍邊線寬一五公
    分，斜紋線寬二○公分，間隔三○公分，斜四五度。」、「行
    車管制號誌各燈號顯示之意義如左：…五、圓形紅燈㈠車輛面
    對圓形紅燈表示禁止通行，不得超越停止線或進入路口。…
    」道路交通標誌標線號誌設置規則第149條第1項第1款第5目
    、第169條、第171條第1項及第2項、第206條第5款第1目定
    有明文。另按「汽車行駛至交岔路口，其行進、轉彎，應依
    下列規定：一、應遵守燈光號誌或交通指揮人員之指揮…」
    ，道路交通安全規則第102條第1 項第1款前段亦有明文。
　㈢經查：
　　⒈就甲處分之裁決部分，經本院依職權勘驗影片，其結果為
      ：影片上顯示「2020/10/28 06：50：32 85kmh」，該處
      為臺中市霧峰區臺74線快速道路所錄得之影片，該路段為
      兩線車道之路段，主線車道間繪設有白虛線之分隔線，右
      側設有路肩，道路右側設有標示道路位置之「37」標誌、
      標示出口距離之「200m」標誌，檢舉人車輛行駛於外側車
      道，一輛白色貨車行駛於檢舉人車道前方。於時間06：50
      ：33～06：50：41，檢舉人車輛持續行駛，右側陸續設置
      有標示出口距離之「100」標誌、標示速限之「80」標誌
      、「↑台中軟體園區」標誌。於時間06：50：42～06：50：
      48，外側車道右側繪設穿越虛線，用以標示近出口處漸變
      段之減速車道，前方貨車右側方向燈亮起向右駛入減速車
      道，檢舉人車輛亦向右駛入減速車道。06：50：49～06：5
      1：00，可見系爭車輛行駛於檢舉人車輛之左前方位置即
      主線外側車道，道路上方設置有綠底白字「草屯↓」、「
      埔里↓」、「霧峰 烏日→」等標誌，06：51：01，前方主
      線車道與減速車道間繪設有白色條紋之槽化線，系爭車輛
      右側方向燈亮起。06：51：02～06：51：06，系爭車輛主
      線車道往右側跨越並行駛於槽化線上，並向右側變換車道
      至減速車道之檢舉人車輛前方。06：51：07～06：51：11
      系爭車輛行駛於檢舉人車輛前方，且煞車燈亮起`，系爭
      車輛車牌號碼000-0000清晰可見。影片結束。且前開影片
      拍攝影像連續一致，場景、光彩、色澤均屬常態自然呈現
      ，而無任何不協調一致之處。
　    此有勘驗報告可參。而前揭勘驗結果，系爭車輛係於109
      年10月28日6時51分，行經臺中市霧峰區臺74線快速道路3
      7.5公里處時，由主線外側車道跨越槽化線，而向右側變
      換車道至出口匝道前之減速車道，而足認系爭車輛之駕駛
      人確有「行駛快速公路未依標線指示之違規行為」違規事
      實，應堪認定。
　  ⒉就乙處分之裁決部分：依舉發機關臺中市政府警察局第三
      分局提供之採證照片(見本院卷第80至84通)，系爭車輛係
      於109年10月29日12時30分許，停放於臺中市東區旱溪二
      街與東光園路口，且駕駛座並無駕駛人，且無法保持立即
      行駛狀態，系爭車輛停放地點右側，繪設有紅實線之禁止
      臨時停車線，且紅實線色彩清晰，並無斑駁、不連續、中
      斷或遭遮蔽等情形，足資一般用路人辨識該路段為禁止臨
      時停車路段，是足認系爭車輛之駕駛人將系爭車輛停放於
      該處，確有「在禁止臨時停車處所停車」之違規事實，應
      堪認定。
　　⒊就丙處分之裁決部分：依舉發機關南投縣政府警察局員警
      提供之採證照片（見本院卷第74頁），系爭車輛係於109
      年10月29日17時14分許，行經南投縣埔里鎮和平東路與中
      正路口，該路口設有行車管制號誌，且彼時行車管制燈號
      為圓形紅燈，亦可見系爭車輛於行車管制燈號為圓形紅燈
      時，原位於該路口停止線後，而後通過路口之停止線，並
      逕行右轉，足認系爭車輛之駛人駕駛系爭車輛於前揭時、
      地，有「駕車行經有燈光管制之交岔路口紅燈右轉行為」
      之違規事實，應堪認定。
　㈦原告主張違規行為駕駛人為劉崧宏，伊僅為車輛之登記人，
    以臺中地檢署檢察官不起訴處分書影本為證云云。惟按「…
    汽車所有人有時不一定是實際違規的行為人，為使真正應歸
    責者為自己的交通違規行為負責，也慮及監理、逕行舉發交
    通違規之處罰是大量而反覆性的行政行為，乃要求受舉發人
    如果認為受舉發之違規行為應歸責他人，必須在一定時間內
    ，檢證告知應歸責人以辦理歸責，逾期未依規定辦理，仍依
    各該違反條款規定處罰。換言之，逾期未依規定辦理歸責之
    受舉發人即汽車所有人，即視為實施該交通違規行為之汽車
    駕駛人，並生失權之效果，不可以再就其非實際違規行為人
    之事實為爭執。否則，如容許受舉發人逾期仍可爭執其非實
    際應歸責者，無異使處罰條例第85條第1 項『逾期仍依違反
    條例規定處罰』之規定成為具文，應非立法本意。（最高行
    政法院107 年度判字349號判決意旨參照）」。查原告既為
    系爭車輛之車主，就其車輛即有基本管理維護之義務，若認
    為駕駛系爭車輛違規之人並非其本人，則應於系爭舉發通知
    單所載之應到案期限內（即甲處分為109年12月25日、乙處
    分為109年12月20日、丙處分為109年12月24日）前，主動向
    被告辦理歸責於實際駕駛人，否則即不能於後續逾應到案期
    限後再就其非違規行為人為爭執。而本件就系爭車輛之前揭
    違規事實，被告主張原告均未於系爭舉發通知單所載之應到
    案期限內，向被告辦理歸責於實際駕駛人，亦未經原告所爭
    執，而原告既未於舉發通知單所載到案日期前檢附相關證據
    向被告告知應歸責人，揆諸前揭判決意旨，已生失權之效果
    ，自無從以事後所提出之前揭不起訴處分書中所認定之相關
    事實，而據以主張於系爭車輛之前揭時、地違規之實際行為
    人另有其人。因此，原告之上開主張，亦無足為其卸責之理
    由，而無可採。
六、綜上所述，原告既為系爭車輛登記之車主，其就前揭違規事
    實亦未曾向被告辦理歸責於實際違規行為人，即應認原告於
    前揭時、地，確分別有「行駛快速公路未依標線指示行車」
    、「禁止臨時停車處所停車」、「駕車行經有燈光號誌管制
    之交岔路口紅燈右轉行為」之違規事實。被告以原處分對原
    告為裁罰，核無違誤，原告訴請撤銷原處分，為無理由，應
    予駁回。
七、本件第一審裁判費為300元，應由原告負擔，爰確定第一審
    訴訟費用額如主文第2項所示。　　
中　　華　　民　　國　　111 　年　　3　　月　　 8 　　日
　　　　　　　　　行政訴訟庭　法　官 徐文瑞
上為正本係照原本作成。
如不服本判決，應於判決送達後20日內，向本院提出上訴狀並表
明上訴理由（原判決所違背之法令及其具體內容或依訴訟資料可
認為原判決有違背法令之具體事實），其未載明上訴理由者，應
於提出上訴後 20 日內向本院補提理由書（上訴狀及上訴理由書
均須按他造人數附繕本，如未按期補提上訴理由書，則逕予駁回
上訴），並應繳納上訴裁判費新臺幣750元。
中　　華　　民　　國　　111 　年　　3　　月　　 8 　　日
　　　　　　　　　　　　　　　書記官 朱亮彰